【裁判字號】    92,簡上,43
【裁判日期】    920603
【裁判案由】    給付票款
【裁判全文】
臺灣板橋地方法院民事判決  九十二年度簡上字四三號
    上  訴  人  丙○○
    訴訟代理人  乙○○
    被上訴人    廣訊科技股份有限公司
                            設台北縣新店市○○路五六六號二樓
    法定代理人  甲○○      住.
右當事人間請求給付票款事件，上訴人對於中華民國九十一年十月三十一日臺灣板橋
地方法院板橋簡易庭九十一年板簡字第一九五四號第一審判決提起上訴，本院判決如
左：
    主      文
上訴駁回。
第二審訴訟費用由上訴人負擔。
    事實及理由
一、本件被上訴人起訴主張其持有上訴人所簽發如附表所示之支票乙紙，屆期提示未
    獲兌付，爰依票據之法律關係，訴請上訴人給付等語。原審為被上訴人勝訴之判
    決，命上訴人應給付被上訴人新台幣（下同）三十五萬元及自民國九十年八月二
    十七日起至清償日止，按年息百分之六計算之利息。上訴人不服提起上訴，被上
    訴人並聲明：請求駁回上訴。
二、上訴人則以：伊與被上訴人並不相識，且無任何債權債務關係。系爭支票係訴外
    人周義明前積欠其兄長乙○○借款未還，乃以借票向他人週轉以償還該借款為由
    ，由乙○○簽發借予周義明使用，並約定屆期由周義明負責償還。嗣周義明則再
    持之背書交付予被上訴人，惟被上訴人有與周義明約定帳目結清後即依約返還支
    票，另被上訴人持有碧特佛公司所有之三十三台數位接收器迄未歸還，碧特佛公
    司並主張以之與系爭票款債務為抵銷，是上訴人應不負票據責任等語置辯，並聲
    明：(一)原判決廢棄。(二)右廢棄部分，被上訴人在第一審之訴駁回。
三、兩造不爭執之事實
    (一)被上訴人所持有如附表所示之系爭支票，係上訴人之兄長乙○○簽發交付予碧
      特佛廣告事業有限公司（下稱碧特佛公司）之實際負責人周義明，再由周義明
      代表碧特佛公司於系爭票據上背書後交付予被上訴人，用以清償碧特佛公司積
      欠被上訴人之工程款。
    (二)被上訴人於九十年八月二十七日將系爭票據提出兌領，因存款不足及拒絕往來
      戶而遭退票。
四、上訴人雖抗辯：伊與被上訴人並不相識，且無任何債權債務關係。伊兄長乙○○
    簽發系爭支票交付予周義明之際，有約定屆期由周義明負責償還，被上訴人亦與
    周義明約定帳目結清後即依約返還支票，另被上訴人持有碧特佛公司所有之三十
    三台數位接收器未歸還，碧特佛公司並主張以之與系爭票款為抵銷，是上訴人應
    不負票據責任等語，惟查：
    (一)按票據行為為不要因行為，即不以給付之原因為要素而得成立之行為，凡簽名
      於票據之人，不問原因如何，均須依票上所載文義負責，除執票人取得票據係
      出於惡意或詐欺者外，發票人不得以自己與執票人前手所存抗辯之事由，對抗
      執票人。最高法院四十九年台上字第六七八號判例意旨可資參照。上訴人抗辯
      ：伊與被上訴人並不相識，且無任何債權債務關係，系爭票據係乙○○簽發交
      付予周義明，再由周義明交付予被上訴人之事實，固為被上訴人所不爭執，惟
      上訴人既係簽名於票據之人，不論其原因為何，均須依票據所載文義負責。另
      乙○○簽發系爭支票交付予碧特佛公司實際負責人周義明之際，有約定屆期由
      碧特佛公司負責償還之事實，固亦有支票之影本一份在卷可稽（詳原審卷第十
      五頁），但究屬上訴人與碧特佛公司間之約定，依前開判例意旨，上訴人自不
      得以自己與碧特佛公司間所存之抗辯事由，對抗被上訴人；
    (二)又查，於系爭支票退票後，被上訴人與周義明有於九十年十月二十三日協商，
      同意如碧特佛公司於九十年十月底前經對帳後結清全部積欠款項，被上訴人願
      將系爭支票返還上訴人等情，固有證明書之影本一份附於原審卷內可憑（見原
      審卷第十六頁），惟碧特佛公司或其實際負責人周義明迄未與被上訴人對帳結
      算並清償其所積欠被上訴人之承攬報酬乙節，業據證人周義明到場證述「（提
      示支付命令聲請狀所附之支票影本，問：是否由你交付給被上訴人廣訊科技股
      份有限公司的？）是的。提出報告書一件。他是我的下游廠商，要支付他二十
      八萬元的工程款、維修款，因為被上訴人要求三分利，要我同意寫下文字。所
      以總共是三十五萬元。我的支票，因為我常常退補，所以暫時不能使用支票，
      我才向上訴人丙○○的哥哥上訴人訴訟代理人乙○○借票」、「三十五萬元，
      我是應該付給他，但是我現在沒有錢付。」等語在卷可憑（本院九十二年三月
      二十一日準備程序筆錄），則被上訴人自無依上開協議返還系爭支票之義務；
    (三)至證人周義明雖證述「八十七年被上訴人侵占我三十三台數位接收器，當時壹
      台是一萬七千元，是被上訴人報給我的價錢，我已經全數付清，他藉故不還我
      這三十三台。」等詞（本院九十二年三月二十一日準備程序筆錄），惟為被上
      訴人所堅決否認，並再抗辯：伊根本未拿取周義明所指之三十三台數位機。伊
      僅負責安裝，後來泰國的節目不見了，周義明要求伊暫時將數位機改成類比機
      ，伊在換機器時並沒有收回數位機，因伊沒有義務要幫周義明拿回來，周義明
      就主張要拿機器來抵債等語。而周義明就其與被上訴人就原有之數位機器，有
      委請被上訴人代為收回乙節，並未舉證以為證明，已難據其上開證言為有利於
      上訴人之認定；況被上訴人是否持有碧特佛公司之三十三台數位機，並碧特佛
      公司是否得以之與其積欠被上訴人之票據債權或工程款債權為抵銷，均係存在
      於被上訴人與碧特佛公司間之抗辯事由，上訴人執之對抗被上訴人，當為支票
      為無因證券之性質所不容。是上訴人抗辯：被上訴人持有碧特佛公司所有之三
      十三台數位接收器，總價五十六萬一千元，碧特佛公司並主張以之與系爭票款
      為抵銷，上訴人應不再負票據責任等語，亦不足採。
五、綜上所述，本件被上訴人主張其執有上訴人所簽發之系爭支票，屆期未獲兌付之
    事實，業經審認如前，上訴人執為拒付票款之抗辯又均不足採取，從而，被上訴
    人本於票據之法律關係，請求上訴人給付票款三十五萬元及自九十年八月二十七
    日（即提示日）起至清償日止，按年息百分之五計算之利息，自屬有據，應予准
    許。又命清償票據上債務之判決，應依職權宣告假執行，民事訴訟法第三百八十
    九條第一項第四款定有明文。是原審判命上訴人如數給付，並依職權宣告假執行
    ，於法並無違誤。上訴意旨指摘原判決不當，求予廢棄改判，為無理由，應予駁
    回其上訴。
六、據上論結，本件上訴為無理由，依民事訴訟法第四百三十六條之一第三項、第四
    百四十九條第一項、第七十八條，判決如主文。
中      華      民      國    九十二    年      六      月      三      日
                                            臺灣板橋地方法院民事第三庭
~B審判長法  官  黃麟倫
~B      法  官  許月珍
~B      法  官  陳麗玲
右正本證明與原本無異
不得上訴
中      華      民      國    九十二    年      六      月      三      日
~B      法院書記官  顧嘉文
~F0
~T40
┌──────────────────────────────────────────────────────┐
│支票附表：                                                                          九十二年度簡上字第四三號│
├─┬─────────┬─────────┬───────────┬────────┬────────┬──┤
│編│  發    票    人  │  付    款    人  │發        票        日│ 票  面  金  額 │ 支  票  號  碼 │備考│
│號│                  │                  │                      │   （新台幣）   │                │    │
├─┼─────────┼─────────┼───────────┼────────┼────────┼──┤
│１│丙○○            │台北國際商業銀行溪│九十年八月二十五日    │拾伍萬元      │ＱＦ五五三一一０│    │
│  │                  │洲分行            │                      │                │０              │    │
└─┴─────────┴─────────┴───────────┴────────┴────────┴──┘


司法院資訊處製作；財團法人民間司法改革基金會備份。
